臺灣高等法院臺中分院刑事判決　　　　　　　　　九十一年度上更(一)字第四二號
　　上　訴　人　臺灣台中地方法院檢察署檢察官
　　被　　　告　乙○○
　　選任辯護人　朱元宏
　　選任辯護人　黃紫芝
右上訴人因被告偽造文書案件，不服台灣台中地方法院中華民國八十八年六月三十日
第一審判決（民國八十七年度訴字第一三四一號，起訴案號：台灣台中地方法院檢察
署民國八十七年度偵字第八八六七號），提起上訴，判決後經最高法院第一次發回更
審，本院判決如左：
      主  文
原判決撤銷。
乙○○共同行使偽造私文書，足以生損害於公眾及他人，處有期徒刑肆月，如易科罰
金，以參佰元折算壹日。附表一編號至偽造發票上偽造之Angle 署押參枚均沒收
。
      事  實
一、乙○○係竹泰玻璃有限公司（下稱竹泰公司）之執行業務股東，負責公司業務之
    執行，該公司於民國（下同）八十六年三月二十七日向財政部台中關稅局（下稱
    台中關稅局）報運進口玻璃製品一批（報單號碼：ＤＡ／ＢＣ／／Ｕ６１４／
    ９０２６號），乙○○為達逃漏進口貨物關稅之目的，竟與負責報關業務之蔡銘
    湟 (未據起訴 )基於行使偽造私文書、業務上登載不實文書之犯意聯絡，於八十
    六年三月十八日至二十六日間某日，由蔡銘湟依乙○○提供Ｊ．Ｇ．ＤＵＲＡＮ
    Ｄ＆ＣＩＥ公司提供之發票，在台中縣梧棲鎮銘洋報關行偽造交易單價較低之發
    票，並囑不知情之不詳姓名者在其上偽簽Ｊ．Ｇ．ＤＵＲＡＮＤ＆ＣＩＥ公司
    Angle 之署押三枚 (編號ＴＷ九七○一號、ＴＷ九七○二號、及未編號一張，詳
    附表一編號至 )，並於執行報關業務時所應檢附之進口報單上之價格欄內，
    虛列上開偽造發票上之交易單價（詳如附表二編號、），於同年三月二十七
    日檢送台中關稅局申報進口貨物，足以生損害台中關稅局對核稅之正確性及Ｊ．
    Ｇ．ＤＵＲＡＮＤ＆ＣＩＥ公司、Angle 等，經財政部關稅總局驗估處向竹泰公
    司辦理簽發信用狀及押手續之農民銀行查證結果，發現該公司向外國公司實際
    進口玻璃製品之單價，較該公司所申報之單價為高。
二、案經臺灣臺中地方法院檢察署檢察官自動檢舉偵查起訴。
      理  由
一、訊據被告乙○○坦承其係竹泰公司業務實際負責人，本件進口報關業務及文件均
    係由其負責處理，然否認係故意高價低報，辯稱：我沒有製作裝貨明細，發票上
    的名字不是我簽的，印章也不是我蓋的，我去銀行繳錢取得發票後，就寄給報關
    行申報，他們如何作我不清楚，證人蔡銘湟在原審法院作證時，說他印象深刻本
    件是貨主急於提貨，只給他提單，但本件根據銀行的資料我們並沒有急於提貨的
    情形，我進的貨量一年進的也不多，我不需要這樣做云云。惟查右開犯罪事實，
    業據證人即台中關稅局課員鄭國龍於偵查及審理中證述綦詳，並有及Ｊ．Ｇ．Ｄ
    ＵＲＡＮＤ＆ＣＩＥ公司出具之發票及偽造之發票、進口報單影本暨財政部關稅
    總局驗估處總驗緝二 (四 )字第八六一○一五○號函在卷可資佐證，又卷附Ｊ．
    Ｇ．ＤＵＲＡＮＤ＆ＣＩＥ公司出具之發票上之單價確較偽造發票及進口報單上
    所載之單價高，依偽造之發票及進口報單申報計可逃漏稅費新台幣 (下同 )九萬
    零九百十六元，業經財政部台中關稅局依海關緝私條例科處漏稅二倍罰鍰十七萬
    二千四百七十二元 (已繳清 )，有財政部台中關稅局中普緝字第八七一三○○九
    二號函及中普進四字第九一一○三二八一號函在卷可稽，次查蔡銘湟坦承附表之
    進口報單及發票係伊製作，僅否認Angle 之署押係伊所為，其於原審時供承：因
    這件比較特殊，貨到了，資料未到，貨主急著提貨，他（指被告）就先給我裝貨
    明細：記載品名、數量、金額，一般客戶是提供提單、發票等，這件只有提單等
    語，於本院調查時亦稱：如果沒有，我就依他們給我的裝貨明細，去製作發票表
    格，連進口報單去報關等語，然與卷附銘洋報關行覆函稱：本件申報作業係由蔡
    銘湟依竹泰公司所提供之提單、商業發票、裝箱單等進口證明文件，填載申報進
    口等語不合（詳原審卷第五七頁），且依卷附中國農民銀行信用狀單據到達通知
    書（詳原審卷第一一五頁）上所載通知日期係八十六年三月四日，即中國農民銀
    行於該日取得竹泰公司之對方往來銀行（Banque Nationale De Paris SA）所寄
    來之發票（Invoice）、受益人憑證（Bene Cert ）、載貨證券（B/L AWB），其
    上並未記載有裝箱單（Pkg List），再觀之上開進口報單所載，本件貨物於八十
    六年三月二十三日始進口，竹泰公司於八十六年三月十七日向中國農民銀行豐原
    分行贖單時（詳原審卷第一三九頁），本件貨物尚未進口，並無證人蔡銘湟所稱
    貨物已到，而發票等資料未到情事，竹泰公司縱於贖單後急著提貨，因當時貨物
    未到，客觀上亦無法取貨，蔡銘湟之上開證述，顯與事實不合，又被告就報關手
    序不若蔡銘湟熟悉，Ｊ．Ｇ．ＤＵＲＡＮＤ＆ＣＩＥ公司出具之發票既載有品名
    、單價、數量等細目，被告並無再製作發票明細之必要，況蔡銘湟始終未能提出
    被告交付之裝貨明細，且被告稱竹泰公司之報關均交由蔡銘湟處理，蔡銘湟表示
    可以使渠繳納較低之稅賦，蔡銘湟於原審且供稱：幫被告處理過五、六次報關，
    蔡銘湟為了能繼續處理被告公司之報關業務，而偽造附表之發票、進口報單自屬
    可能，附表之發票及進口報單應係蔡銘湟依被告交付Ｊ．Ｇ．ＤＵＲＡＮＤ＆Ｃ
    ＩＥ公司出具之發票偽造，再交由不知情之不詳姓名者在偽造之發票上偽簽
    Angle  之署押 (偽造之發票上Angle之署押與被告、蔡銘湟當庭簽署之筆跡，以
    肉眼比對不合 )，再查被告既已收到Ｊ．Ｇ．ＤＵＲＡＮＤ＆ＣＩＥ公司出具之
    發票，就本件進口貨物應繳交多少稅賦豈會不知﹖況貨物高價低報，所得核課較
    低稅額之利益係委託進口報關之被告所得，蔡銘湟迭稱本件報關依常情收費約三
    、四千元，若非被告與其有犯意聯絡要以此方法逃漏稅費，蔡銘湟自無需以此偽
    造文書之犯罪方法為委託人虛報價額，參以被告於偵查中經訊問為何申報較低的
    單價？答稱：我跟廠商討價還價，後來廠商說我若一次可以買十櫃的話，他要以
    這種價錢賣給我等語 (詳偵查卷第二十七頁 )，益見被告與蔡銘湟間就本件犯行
    有犯意聯絡。又被告及蔡銘湟偽造附表一、二之進口報單及發票向台中關稅局申
    報進口貨物，自足生損害台中關稅局對核稅之正確性及Ｊ．Ｇ．ＤＵＲＡＮＤ＆
    ＣＩＥ公司、Angle 等，另竹泰公司係於八十六年三月十七日向中國農民銀行豐
    原分行贖單，蔡銘湟係同年三月二十七日向台中關稅局申報（詳如上述），蔡銘
    湟偽造附表之發票及於進口報單上虛列交易單價應於三月十八日至二十六日間某
    日，至發票中之印文與被告所提出之竹泰公司及朱雅筠之印文，經法務部調查局
    及憲兵司令部鑑識中心鑑定結果，因蓋印過輕，內容及邊框紋線模糊不清，無法
    比對等情，因公司大小印章均係被告交與報關行所蓋迭據蔡銘湟證述在卷，而印
    章蓋印太輕，致無法比對，亦不能據以證明該印文即屬偽造，此項鑑定亦不足據
    為有利被告之認定，併予明。綜上所述，本件事證明確，被告所辯顯係脫卸之
    詞，不足採信，其犯行應堪認定。
二、核被告所為係犯刑法第二百十六條行使第二百十五條之業務上登載不實罪及行使
    第二百十條之偽造私文書罪。被告與蔡銘湟間有犯意聯絡及行為分擔，為共同正
    犯，又其所犯業務登載不實罪及偽造私文書罪均為行使之高度行為所吸收，不另
    論科，所犯行使業務登載不實罪及行使偽造私文書罪，係一行為同時犯上開二罪
    名，為想像競合犯，從一重之行使偽造私文書罪處斷。原審未加詳查，遽為被告
    無罪之諭知，尚有未當。上訴人即檢察官以原審判決無罪不當為由上訴，有理由
    ，應由本院將原審判決撤銷改判，爰審酌被告犯罪之動機、目的係想逃漏稅費、
    逃漏數額不多並已繳清罰款、所生損害不大及犯罪後之態度等一切情狀，量處如
    主文第二項所示之刑，又被告行為後刑法第四十一條業於九十年一月四日修正，
    同月十日公布，十二日生效，比較新舊法律規定，以新法規定有利於被告，依刑
    法第二條第一項前段應適用有利於行為人之裁判時法律即新修正之刑法第四十一
    條第一項前段諭知易科罰金之折算標準。附表一編號至偽造發票上偽造之
    Angle署押三枚，依法宣告沒收。
三、據上論斷，應依刑事訴訟法第三百六十九條第一項前段、第三百六十四條、第二
    百九十九條第一項前段、刑法第二條第一項前段、第二百十六條、第二百十條、
    、第二百十五條、第五十五條、第四十一條第一項前段、第二百十九條、罰金罰
    鍰提高標準條例第一條前段、第二條，判決如主文。
本案經檢察官甲○○到庭執行職務。
中        華        民        國  九 十 一  年     八     月　 二十七   日
                                  臺灣高等法院臺中分院刑事第九庭
                                        審判長法　官　陳　筱　珮
                                              法  官　吳  重  政
                                              法  官　康  應  龍
右正本證明與原本無異。
如不服本判決應於收受送達後十日內向本院提出上訴書狀，其未敘述上訴之理由者並
得於提起上訴後十日內向本院補提理由書（均須按他造當事人之人數附繕本）。
                                              書記官  黃  薰  慧
中        華        民        國  九 十 一  年     八     月　 三十 　  日
                                                                        Ｋ
